臺灣高等法院刑事裁定
111年度毒抗字第968號
抗  告  人
即  被  告  邱俊誠



上列抗告人即被告因違反毒品危害防制條例案件，不服臺灣桃園
地方法院111年度毒聲字第1280號中華民國111年9月29日裁定（
聲請案號：臺灣桃園地方檢察署111年度聲觀字第595號、110年
度毒偵字第7446號），提起抗告，本院裁定如下：
    主  文
抗告駁回。
    理  由
一、原裁定意旨如附件「臺灣桃園地方法院111年度毒聲字第128
    0號刑事裁定」所載。
二、抗告人即被告邱俊誠（下稱被告）抗告意旨略以：毒品危害
    防制條例（下稱毒品條例）所規定觀察、勒戒程序，目的無
    非在於使被告戒除毒品，但被告並無毒品成癮，僅是偶然施
    用，是原裁定令被告觀察、勒戒，應無必要，乃依法提起抗
    告等語。
三、按毒品條例第20條第1項規定，犯第10條之罪者，檢察官應
    聲請法院裁定，或少年法院（地方法院少年法庭）應先裁定
    ，令被告或少年入勒戒處所觀察、勒戒，其期間不得逾2月
    。經查，原裁定所載被告施用第二級毒品甲基安非他命之事
    實，業據被告於警詢及偵訊時坦承不諱，並經警將其尿液送
    驗，呈安非他命類（安非他命、甲基安非他命）陽性反應，
    有桃園市政府警察局平鎮分局真實姓名與尿液、毒品編號對
    照表、台灣檢驗科技股份有限公司濫用藥物檢驗報告可資佐
    證，應堪信實；又被告前未經觀察、勒戒或強制戒治之處分
    ，有本院被告前案紀錄表附卷可憑，原審復認檢察官依其調
    查結果為判斷，審酌上開各情後，聲請裁定令被告入勒戒處
    所施以觀察、勒戒，實屬裁量權之適法行使，爰依毒品條例
    第20條第1項、觀察勒戒處分執行條例第3條第1項規定，准
    檢察官所請，而裁定被告應送勒戒處所觀察、勒戒，期間不
    得逾2月，核其認事、用法尚無不合。
四、被告固執前揭情詞提起抗告，惟查：
　㈠按毒品條例所規定之觀察、勒戒處分，其立法意旨在幫助施
    用毒品者戒除毒癮，該處分之性質非為懲戒行為人，而係為
    消滅行為人再次施用毒品之危險性，目的在戒除行為人施用
    毒品之身癮及心癮；觀察、勒戒係導入一療程觀念，針對行
    為人將來之危險所為預防、矯治措施之保安處分，以達教化
    與治療之目的，可謂刑罰之補充制度，從而毒品條例本身所
    規定之觀察、勒戒及強制戒治等保安處分，雖兼具剝奪自由
    權利之性質，卻有刑罰不可替代之教化治療作用。是同條例
    規定之觀察、勒戒處分，及附命完成戒癮治療之緩起訴處分
    （下稱「附命緩起訴」）等附條件之緩起訴處分，何者對於
    施用毒品者較為有利，端在何種程序可以幫助其戒除施用毒
    品之行為，尚非可由法院逕行認定附命緩起訴對施用毒品者
    係較有利，如從治療效果之觀點而論，亦難謂附命緩起訴必
    然較觀察、勒戒有利於行為人。
　㈡復考量被告自陳於民國105年間即開始學會施用毒品安非他命
    等語（見毒偵卷第39頁），且本件其尿液驗得之安非他命（
    7,449ng/mL）、甲基安非他命（35,522ng/mL）含量，均遠
    高於安非他命、甲基安非他命確認檢驗之閾值（皆為500ng/
    mL），顯示其施用之甲基安非他命數量非少，甚可能係因毒
    品成癮所致，是被告陳稱其並無成癮云云，本院尚難憑採。
    又被告曾於106年間犯販賣第二級毒品未遂罪，經臺灣新北
    地方法院以107年度訴字第144號判決處有期徒刑1年，緩刑3
    年確定，嗣經臺灣桃園地方法院以109年度撤緩字第98號裁
    定撤銷其緩刑宣告，抗告後經本院以109年度抗字第924號裁
    定駁回抗告而確定，入監執行後，於110年8月3日縮短刑期
    假釋出監，有各該裁判、本院被告前案紀錄表在卷可稽，其
    於該前案假釋出監後僅1個多月，即再犯本件施用第二級毒
    品罪，足見其有反覆接觸毒品、自我控制及約束能力不足之
    情形，難認機構外處遇得有效戒除其毒癮，則觀察、勒戒處
    分雖於短期內對其原本之生活不無影響，惟既能讓其脫離原
    本有可能接觸毒品之環境，未嘗不是使其根絕毒品惡習之契
    機。
  ㈢再檢察官適用刑事訴訟法第253條之1第1項及第253條之2對被
    告為緩起訴處分時，應「參酌刑法第57條所列事項及公共利
    益之維護」，並「認以緩起訴為適當」者，始得為之，可認
    檢察官應以向法院聲請觀察、勒戒為原則，於例外符合上揭
    緩起訴處分之要件時，始得另為附命緩起訴等附條件之緩起
    訴處分。況檢察官亦已釋明不宜為附命緩起訴之理由（詳見
    卷附檢察官聲請書第三點），難認其判斷有何違法或其裁量
    有重大明顯瑕疵之情形，且被告自我控制及約束能力確有不
    足，難認機構外處遇得有效戒除其毒癮，業如前述。從而，
    檢察官就前未經觀察、勒戒或強制戒治處分之施用毒品行為
    人，究採行附命緩起訴等附條件之緩起訴處分，抑或向法院
    聲請觀察、勒戒之處遇措施，要屬檢察官之裁量權，本件檢
    察官既聲請法院裁定觀察、勒戒，且無違法或裁量權濫用之
    情事，則法院自應尊重檢察官職權之行使，僅得依法裁定被
    告送勒戒處所觀察、勒戒，以查其是否有施用毒品傾向，尚
    無自行以附命緩起訴等其他方式替代之權。
五、綜上所述，原審依檢察官之聲請，裁定被告應送勒戒處所觀
    察、勒戒，核其認事、用法並無違誤。被告提起本件抗告，
    核無理由，應予駁回。
據上論斷，應依刑事訴訟法第412條，裁定如主文。
中　　華　　民　　國　　111 　年　　11　　月　　3 　　日
                  刑事第四庭    審判長法　官  林柏泓
　　　　　　　　　　　　　　　　　　  法　官  錢衍蓁
　　　　　　　　　　　　　　　　　　  法　官  吳元曜
以上正本證明與原本無異。
不得再抗告。
                                      書記官  黃亮潔
中　　華　　民　　國　　111 　年　　11　　月　　3 　　日
附件：臺灣桃園地方法院111年度毒聲字第1280號刑事裁定
臺灣桃園地方法院刑事裁定           111年度毒聲字第1280號
聲　請　人　臺灣桃園地方檢察署檢察官
被　　　告　邱俊誠　男　(民國00年00月00日生)
　　　　　　　　　　身分證統一編號：Z000000000號
　　　　　　　　　　住○○市○○區○○街00號
　　　　　　　　　　居桃園市○○區○○○路0段000號
上列被告因違反毒品危害防制條例案件（110年度毒偵字第7446
號、111年度聲觀字第595號），經檢察官聲請送觀察、勒戒，本
院裁定如下：
    主  文
邱俊誠施用第二級毒品，應送勒戒處所觀察、勒戒，期間不得逾
貳月。
    理  由
一、聲請意旨略以：被告邱俊誠基於施用第二級毒品之犯意，於
    民國110年9月14日下午6時許，在桃園市○○區○○○路0段000號
    居處內，以將甲基安非他命置入玻璃球內燒烤吸食煙霧之方
    式，施用第二級毒品甲基安非他命1次。嗣於同日下午6時30
    分許，在桃園市○○區○○○路0段00號之萊爾富便利商店，因涉
    嫌販賣安非他命，為警查獲，並扣得安非他命1包，經警採
    集其尿液送鑑驗後，呈現甲基安非他命陽性反應，而查悉上
    情。又被告於本案前因故意犯他罪，現由本院另案審理中，
    且因戒癮治療程序無法在監為之，自難予以從事戒癮治療之
    餘地，爰依毒品危害防制條例第20條第1項及觀察勒戒處分
    執行條例第3條第1項之規定，聲請裁定將被告送勒戒處所觀
    察、勒戒等語。
二、按甲基安非他命為毒品危害防制條例第2條第2項第2款所列
    之第二級毒品。次按犯毒品危害防制條例第10條之罪者，檢
    察官應聲請法院裁定，或少年法院（地方法院少年法庭）應
    先裁定，令被告或少年入勒戒處所觀察、勒戒，其期間不得
    逾2月，毒品危害防制條例第20條第1項定有明文。
三、訊據被告邱俊誠對於上開犯罪事實，業於警詢及偵訊時坦承
    不諱，核與其遭查獲後，經警於110年9月14日晚間8時50分
    許，採集尿液送台灣檢驗科技股份有限公司以EIA酵素免疫
    分析法、LC/MS/MS液相層析串聯質譜儀法初步檢驗，再以GC
    /MS氣相層析質譜儀法、LC/MS/MS液相層析串聯質普儀法確
    認檢驗後，結果呈安非他命類陽性反應相符，有該公司110
    年9月29日出具之編號UL/2021/00000000號濫用藥物檢驗報
    告及桃園市政府警察局平鎮分局真實姓名與尿液、毒品編號
    對照表各1份在卷可稽，堪認被告上開自白與事實相符，是
    被告確於上揭時地施用第二級毒品甲基安非他命之事實，堪
    以認定。而被告前未曾經法院裁定送觀察、勒戒或令入戒治
    處所施以強制戒治，此有臺灣高等法院被告前案紀錄表在卷
    可憑，是被告所犯本案毒品危害防制條例第10條第2項之施
    用第二級毒品罪，檢察官依其調查結果為判斷，審酌上開各
    情後，向本院聲請裁定被告令入勒戒處所施以觀察、勒戒，
    實屬檢察官裁量權之適法行使，揆諸上開說明，聲請人本件
    觀察、勒戒之聲請，經核於法並無不合，應予准許。
四、依毒品危害防制條例第20條第1項、觀察勒戒處分執行條例
    第3條第1項，裁定如主文。
中　　華　　民　　國　　111 　年　　9 　　月　　29　　日
            刑事第六庭    法　官　何宇宸
以上正本證明與原本無異。
如不服本裁定，應於裁定送達後5日內向本院提出抗告狀（應附
繕本）。
                          書記官　趙于萱
中　　華　　民　　國　　111 　年　　9 　　月　　29　　日